臺灣基隆地方法院交通事件裁定　　　　 100年度交聲字第29號
原處分機關　交通部公路總局臺北區監理所基隆監理站
異　議　人
即受處分人　周沛汝
上列異議人即受處分人因違反道路交通管理處罰條例案件，對於
交通部公路總局臺北區監理所基隆監理站於民國100 年1 月17日
所為之處分（原處分案號：基監字第裁42-ZIP009946號）聲明異
議，本院裁定如下：
    主  文
異議駁回。
    理  由
一、原處分意旨略以：異議人即受處分人周沛汝（下稱異議人）
    駕駛所有車牌號碼7986-DF 號自用一般小客車，於民國99年
    9 月3 日晚間7 時13分許，行經國道三號七堵收費站，經內
    政部警政署國道公路警察局第九警察隊七堵小隊舉發有「汽
    車行駛於應繳費之公路不依規定繳費（卡片餘額不足）」之
    違規，經舉發單位臺灣區○道○○○路局國道公路警察局第
    九警察隊七堵小隊依違反道路交通管理處罰條例第27條第1
    項第1 款之規定掣單逕行舉發，異議人曾於99年12月23日提
    起申訴，經原舉發單位認違規事實屬實，繼原處分機關即依
    上開條文、違反道路交通管理事件統一裁罰基準及處理細則
    第43條、第44條及第67條等規定，於100 年1 月17日以基監
    裁字第裁42-Z1P009946號違反道路交通管理事件裁決書，裁
    處異議人公司罰鍰3,000 元應無不合等語。
二、異議意旨略以：按行政罰法第7 條規定違反行政上義務之行
    為非出於故意或過失者，不予處罰。欠費通知單為大樓管理
    員代收，因管理員個人過失無轉交，本人不應該由本人承受
    其過失，又遠通公司從未通知車籍過戶須變更ETC 登記資料
    ，亦有過失，爰提出異議云云。
三、按汽車行駛高速公路，於駛進收費站前，應依標誌指示預為
    減速慢行，並依規定標誌、標線、號誌指示或交通勤務警察
    指揮順序行駛過站繳費，高速公路及快速公路交通管制規則
    第23條定有明文。次按，汽車行駛於應繳費之公路、橋樑、
    隧道或輪渡，不依規定繳費者，處汽車所有人或駕駛人新臺
    幣（下同）3,000 元以上6,000 元以下罰鍰，並追徵欠費，
    道路交通管理處罰條例第27條第1 項亦有明文。再按，交通
    部臺灣區○道○○○路局為辦理電子收費申裝及欠費追繳作
    業，依據公路通行費徵收管理辦法（下稱本辦法）相關規定
    訂定交通部臺灣區○道○○○路局電子收費申裝及欠費追繳
    作業注意事項（下稱注意事項）；又依本辦法第15條，用路
    人不依規定繳費者，營運單位應依用路人不同之欠費行為，
    依本局（指高速公路局《下同》）查明之車籍資料，製發「
    補繳通行費及作業處理費通知單」，追繳通行費並加收作業
    處理費用；不照章繳費且符合未申裝車內設備單元行駛電子
    收費車道者，依本局查明之車籍資料，交營運單位寄發「補
    繳通行費及作業處理費通知單」通知車主補繳通行費及「違
    規作業處理費」，並移送相關警察單位依法處理；用路人應
    於通知單所列之繳費期限內完成補繳程序，逾期未繳納則移
    送相關警察單位依法處理，注意事項第1 條、第13條第1 項
    、第16條第2 款、第17條第3 項分別定有明文。
四、經查：
  (一)異議人駕駛所有車號7986-DF 號自用一般小客車，於上開時
    、地，因有「汽車行駛於應繳費之公路，不依規定繳費」之
    違規，嗣經遠通電收股份有限公司（下稱遠通公司）於99年
    10月6 日將補繳通知單依法向異議人之住所為送達後，異議
    人仍未於補繳期限內繳納，而經原處分機關逕行舉發「汽車
    行駛於應繳費之公路，不依規定繳費」之違規等節，有卷附
    之交通部臺灣區○道○○○路七堵收費站100 年1 月5 日高
    七稽字第0990001912號、100 年1 月26日高七稽字第100000
    0156號函及函附交通部臺灣區○道○○○路局委託遠通電收
    股份有限公司辦理電子收費業務送達證書、交通部公路總局
    臺北區監理所基隆監理站送達證書各1 份可稽，堪以認定。
  (二)按處理違反道路交通管理事件，有關文書送達之程序，依行
    政程序法之規定，違反道路交通管理處罰條例事件統一裁罰
    基準及處理細則第5 條定有明文；又送達由行政機關自行或
    交由郵政機關送達，其於應受送達處所不獲會晤應受送達人
    時，得將文書付與有辨別事理能力之同居人、受僱人或應送
    達處所之接收郵件人員，以為補充送達，行政程序法第68條
    第1 項、第73條第1 項分別定有明文。次按，公寓大廈之居
    住人為應受送達人時，郵務機構送達人得將訴訟文書付與送
    達處所內接收郵政人員、接收郵政人員視為民事訴訟法第13
    7 條規定之同居人或受僱人，郵務機構送達訴訟文書實施辦
    法第7 條第1 項、第2 項前段定有明文，則郵政機關之郵差
    送達文書於住居所、事務所或營業所，不獲會晤應受送達人
    ，而將文書付與上開公寓大廈管理員者，為合法送達。至該
    管理員何時將文書轉交於應受送達人，對已生之合法送達效
    力不受影響，最高法院90年度台抗字第86號裁定亦同此見解
    。是公寓大廈之居住人為應受送達人時，郵務機構送達人得
    將訴訟文書付與送達處所內接收郵政人員，即屬合法送達，
    至管理員何時實際上將應送達文書送由應受送達人收受對於
    合法送達之效力，並不生影響。
  (三)本件「汽車行駛於應繳費之公路不依規定繳費」之舉發通知
    單，舉發前先由遠通公司以雙掛號方式先行寄發補繳通知單
    至異議人之戶籍地基隆市○○區○○路279 之3 號4 樓，該
    補繳通知單並於99年10月6 日，由該處所之羅傑亞瑟王公寓
    大廈管理委員會收受並蓋有收發章，此有交通部臺灣區○道
    ○○○路七堵收費站100 年1 月26日高七稽字第1000000156
    號函附之高速公路局委託遠通電收公司辦理電子收費業務送
    達證書1 份及其上之收發章1 枚可參，則參照上開最高法院
    之裁定意旨，堪認本件補繳通知單已於99年10月6 日合法送
    達。再異議人之戶籍登記地址，自96年12月25日起，即遷至
    基隆市○○區○○路279 之3 號4 樓，其所有車號7986-DF
    號自用一般小客車，在監理機關登記之車主地址亦係上址，
    業據異議人供承在卷，並有戶政役連結作業系統附卷可憑，
    因此遠通公司寄送異議人戶籍地址應無違誤。
  (四)又高速公路設置之目的係供用路人快速通行，若汽車駕駛人
    於行經收費站時，非電子收費使用者行駛電子收費車道或未
    持用回數票行駛回數票專用道，而致無法於當場過站時繳費
    ，勢將影響其他用路人快速通行之權益，縱其於事後補繳費
    用，仍無益於當時使用高速公路之其他用路人，是汽車駕駛
    人未依標誌指示過站繳費與其事後是否補繳無涉。又其亦未
    依遠通公司所通知之補繳通行費期限，依法補繳通行費，違
    規情節明確，已如前述，自應依道路交通管理處罰條例第27
    條第1 項規定處罰，併此敘明。
五、綜上所述，異議人所有之車號7986-DF 號自用一般小客車，
    於上揭時地，有「汽車行駛於應繳費之公路不依規定繳費」
    之違規，原處分機關依道路交通管理處罰條例第27條第1 項
    之規定，裁處異議人3,000 元之罰鍰，核無違誤，本件異議
    為無理由，應予駁回。
六、據上論斷，應依道路交通管理處罰條例第87條第2項，道路
    交通案件處理辦法第19條，裁定如主文。
中    華    民    國   100    年    2     月    16    日
                  交通法庭法    官  吳佳齡
以上正本證明與原本無異。
對於本件裁定如有不服，應於收受送達後5日內，向本院提出抗
告書狀，敘述抗告之理由，抗告於臺灣高等法院。
中    華    民    國   100    年    2     月    16    日
                          書 記 官  莊智凱